臺灣新北地方法院刑事裁定
111年度撤緩字第25號
聲  請  人  臺灣新北地方檢察署檢察官
受  刑  人  王銘志


上列聲請人因受刑人詐欺案件（本院108年度簡字第7738號），
聲請撤銷緩刑之宣告（111年度執聲字第189號），本院裁定如下
：
    主  文
聲請駁回。
    理  由
一、聲請意旨略以：受刑人王銘志前於民國109年間，因詐欺案
    件，經本院以108年度簡字第7738號判決處有期徒刑2月，緩
    刑2年，並應向告訴人張惟晴（原名張旻萱）、吳俊宇支付
    共計新臺幣（下同）6萬元，支付方式：自109年2月起每月1
    5日前按月分期給付2,000元至告訴人張惟晴指定之金融機構
    帳戶，至清償完畢止，如有一期不履行，未到期部分，視為
    全部到期，於109年6月30日確定在案。嗣經告訴人2人具狀
    表示受刑人僅支付4萬4,000元，剩餘款項1萬6,000元未履行
    ，雖受刑人於111年1月13日及15日又分別支付2期賠償金額
    ，惟告訴人張惟晴表示受刑人迄今不只一次有遲延支付之情
    形，堅持請求聲請撤銷緩刑等語，故核被告行為違反刑法第
    74條第2項第3款之規定，情節重大，足認原宣告之緩刑難收
    其預期效果，而有執行刑罰之必要，已合於刑法第75條之1
    第1項第4款所定得撤銷緩刑宣告之原因，爰依刑事訴訟法第
    476條規定聲請撤銷緩刑等語。
二、按緩刑宣告，得斟酌情形，命犯罪行為人向被害人支付相當
    數額之財產或非財產上之損害賠償；又受緩刑之宣告而有違
    反第74條第2項第1款至第8款所定負擔情節重大者，足認原
    宣告之緩刑難收其預期效果，而有執行刑罰之必要者，得撤
    銷其宣告，刑法第74條第2項第3款、第75條之1第1項第4款
    分別定有明文。此乃因緩刑制度設計之本旨，主要目的在鼓
    勵惡性較輕微之犯罪行為人或偶發犯、初犯得適時改過，以
    促其遷善，復歸社會正途，而緩刑宣告得以附條件方式為之
    ，亦係基於個別預防與分配正義，俾確保犯罪行為人自新及
    適度填補其犯罪所生之損害為目的。然犯罪行為人經宣告緩
    刑後，若有具體事證足認其並不因此有改過遷善之意，自不
    宜給予緩刑之寬典，故而設有撤銷緩刑宣告制度。再考諸刑
    法第75條之1之增訂理由，所謂「情節重大」，係指受判決
    人顯有履行負擔之可能而隱匿或處分其財產、故意不履行、
    無正當事由拒絕履行或顯有逃匿之虞等情事而言，且該條採
    裁量撤銷主義，賦與法院裁量撤銷與否之權限，特於第1項
    規定實質要件為「足認原宣告之緩刑難收其預期效果，而有
    執行刑罰之必要」，供作審認之標準。亦即，縱受判決人有
    違反刑法第74條第2項第1款至第8款所定之負擔，法官仍應
    依職權本於合目的性之裁量，妥適審酌受判決人於緩刑期間
    內違反上開負擔之情節是否重大，是否已難收其預期之效果
    ，而確有執行刑罰之必要等情，尚非受判決人一有違反負擔
    之行為，即應當然撤銷該緩刑之宣告，此與刑法第75條所定
    ，若符合該條第1項2款情形之一者，毋須審酌其他要件，法
    院即應逕予撤銷緩刑宣告之情形，迥然有別。尤以刑法第74
    條第2項第3款所定命犯罪行為人向被害人支付相當數額之財
    產，或非財產上之損害賠償作為緩刑宣告之負擔，依刑法第
    74條第4項規定，本得作為民事強制執行名義，被害人之債
    權已依法賦予保障，權衡刑罰之目的在於制裁不法，而緩刑
    宣告係給予犯罪行為人自新之機會，受緩刑宣告者，其後若
    有不能履行賠償責任時，猶應究明其無法履行之原因是否正
    當，抑或僅係推諉拖延時間（如確有支付能力而故意不給付
    之事），倘若確係因其事後經濟窘困，或頓失給付能力，得
    否能因受緩刑宣告者一時無法賠償，即逕以欠缺民事上之清
    償能力，認應以刑罰制裁取代緩刑宣告之效果，自仍有再予
    詳酌之必要。蓋緩刑宣告目的之一，乃在使犯罪行為人尚有
    保持或另覓工作之機會，以便清償被害人之債權，苟若逕予
    撤銷其緩刑之宣告，無疑更使被害人無法獲得清償，且犯罪
    行為人故意遲不履行之情形，與其因事後生活陷入困境而無
    資力履行者，殊難等而視之。　　
三、經查：
(一)受刑人王銘志前因詐欺案件，經本院以108年度簡字第7738
    號判決處有期徒刑2月，緩刑2年，並應向告訴人張惟晴、吳
    俊宇支付共計6萬元，支付方式如下：自109年2月起每月15
    日前按月分期給付2,000元至告訴人張惟晴指定之金融機構
    帳戶，至清償完畢止，如有一期不履行，未到期部分，視為
    全部到期，於109年6月30日確定在案等情，有上開刑事判決
    及臺灣高等法院被告前案紀錄表各1份附卷可稽。嗣經告訴
    人2人具狀表示受刑人僅支付4萬4,000元，剩餘款項1萬6,00
    0元未履行，雖受刑人於111年1月13日及15日又分別支付2期
    賠償金額，惟告訴人張惟晴表示受刑人迄今不只一次有遲延
    支付之情形，堅持請求聲請撤銷緩刑等語，有其聲請狀及臺
    灣新北地方檢察署公務電話紀錄單各1份足憑（見臺灣新北
    地方檢察署111年度執聲字第189號卷，未編頁），則依告訴
    人2人陳述內容，受刑人於緩刑確定後，不無未依緩刑條件
    如期給付款項，違反前述判決之緩刑條件，而有違反刑法第
    74條第2項第3款所定負擔之情形。
(二)受刑人經本院通知於111年2月16日到庭應訊說明，無正當理
    由未到庭，而未能就其為何未如期給付款項為說明，惟依上
    開緩刑條件所定給付方式，應給付總額為6萬元，每月應給
    付2,000元，共30期，縱依告訴人2人陳述可知，受刑人自10
    9年2月起，迄110年11月止，實際上已自主支付22期、共4萬
    4,000元款項，嗣110年12月、1月份款項雖有遲延，然仍於1
    11年1月13日及15日支付，斯時受刑人總支付款為24期、共4
    萬8,000元，已達原約定支付額百分之80，足見受刑人雖有
    兩期遲延，然履行緩刑條件狀況尚非甚差，自不能以其有兩
    期遲延履行賠償金額，即認受刑人符合刑法第75條之1第1項
    第4款「違反所定負擔情節重大者」之要件。
(三)綜上，卷內事證尚難遽認本件緩刑宣告確已達難收預期效果
    ，及違反所定負擔情節重大之情形，而有執行刑罰必要。此
    外，聲請人復未提出除上開判決犯罪事實、未履行緩刑之負
    擔以外之其他積極證據或具體說明受刑人有何情狀足認符合
    「原宣告之緩刑難收其預期效果」、「情節重大」，而有執
    行刑罰之必要」等實質要件，若得僅以受刑人於緩刑期內另
    犯他罪及違反緩刑所定負擔，即一律撤銷緩刑，則刑法第75
    條及第75條之1即無區分之必要，進而前開刑法第75條之1第
    1項之立法本旨將意義盡失，與緩刑之目的乃係避免短期自
    由刑之弊，並給予受刑人自新機會未盡相符，是依上開說明
    ，聲請人聲請撤銷前案之緩刑宣告，於法尚有未合，應予駁
    回。至上開依刑法第74條第2項第3款所定命受刑人向告訴人
    2人支付支付損害賠償之緩刑宣告負擔，依刑法第74條第4項
    規定，告訴人2人仍得作為民事強制執行名義，自不待言。
四、依刑事訴訟法第220條，裁定如主文。
中　　華　　民　　國　　111 　年　　3 　　月　　1 　　日
                  刑事第十三庭  法　官  林建良
上列正本證明與原本無異。
如不服本裁定，應於裁定送達後五日內敘明抗告理由，向本院提
出抗告狀。
                                書記官  陳昇宏
中　　華　　民　　國　　111 　年　　3 　　月　　3 　　日